臺灣士林地方法院民事裁定           100年度司財管字第52號
聲  請  人  財政部臺北市國稅局
法定代理人  陳金鑑
代  理  人  黃政瑄
聲請人聲請選任被繼承人鄭萬興之遺產管理人事件，本院裁定如
下：
    主  文
聲請駁回。
聲請程序費用由聲請人負擔。
    理  由
一、本件聲請意旨略以：被繼承人鄭萬興（男、民國○○年○○月○○
    日生、身分證統一編號：Ｚ000000000號、生前住臺北市○○
    區○○路52號）已於民國99年6月10 日死亡，而其生前欠繳
    稅款。又被繼承人之配偶、子女、孫輩及曾孫輩均已向法院
    聲明拋棄繼承，並經鈞院以99年度司繼字第949 號准予備查
    在案。經查被繼承人死亡未遺有財產，且尚遺有依法應繳納
    之稅款未完納，為免因納稅義務人死亡，致其行政執行事件
    無法順利繼續執行程序，爰依非訟事件法第149 條第1 項之
    規定，請求選任鄭文達為被繼承人之遺產管理人等語。
二、按先順序繼承人均拋棄其繼承權時，由次順序之繼承人繼承
    。其次順序繼承人有無不明或第四順序之繼承人均拋棄其繼
    承權者，準用關於無人承認繼承之規定。又繼承開始時，繼
    承人有無不明，而無親屬會議或親屬會議未於1 個月內選定
    遺產管理人者，利害關係人或檢察官得聲請法院選任遺產管
    理人，並由法院依公示催告程序，定6 個月以上之期限，公
    告繼承人，命其於期限內承認繼承，民法第1176條第6 項、
    第1177條、第1178條第1 項、第2 項規定甚明。另依民法第
    1179條規定，法院所選任之遺產管理人，目的在於管理及清
    算遺產，倘無相當之遺產可供管理，自無選任遺產管理人之
    必要，合先敘明。
三、經查，聲請人之上開主張，固據提出贈與稅核定通知書及罰
    鍰更正註銷單、財政部臺北市國稅局行政執行案件移送書、
    財政部臺北市國稅局全戶戶籍資料查詢清單、財產歸屬資料
    清單、臺灣士林地方法院家事庭99年9 月13日士院景家相99
    年度司繼字第949 號函等件為證，並經本院依職權調取99年
    度司繼字第949 號拋棄繼承事件案卷核閱無誤，固堪信為真
    正。惟聲請人之代理人黃政瑄已到庭證稱：「（問：被繼承
    人留有何遺產？）他沒有遺產。」、「（問：是否清楚指定
    遺產管理人之意義？）我們是想讓執行程序走完。」等語在
    卷（見本院100 年9 月6 日非訟事件筆錄），並經本院核閱
    卷附之財產歸屬資料清單無誤，可見被繼承人鄭萬興現無任
    何遺產可供管理，甚為明確。是本件被繼承人既無任何遺產
    可供管理，自無選任遺產管理人之必要，故聲請人之聲請為
    無理由，應予駁回。
四、爰依非訟事件法第21條第1 項前段裁定如主文。
五、如不服本裁定，應於裁定送達後10日內，以書狀向本院提出
    抗告狀，並繳納抗告費新臺幣1,000 元。
中    華    民    國   100    年    9     月    14    日
                  家事庭司法事務官  王政揚